【裁判字號】    98,上訴,199
【裁判日期】    980828
【裁判案由】    違反毒品危害防制條例
【裁判全文】
臺灣高等法院花蓮分院刑事判決         98年度上訴字第199號
上  訴  人
即  被  告  乙○○
選任辯護人  簡燦賢律師
上列上訴人因違反毒品危害防制條例案件，不服臺灣花蓮地方法
院中華民國98年5月22日97年度訴字第386號第一審判決（起訴案
號：臺灣花蓮地方法院檢察署97年度偵字第3957號），提起上訴
，本院判決如下：
    主  文
原判決關於幫助販賣第二級毒品予丙○○貳罪部分及定應執行刑
撤銷。
乙○○幫助施用第二級毒品，貳罪，各處有期徒刑月，如易科
罰金，均以新臺幣壹仟元折算壹日。應執行有期徒刑肆月，如易
科罰金，以新臺幣壹仟元折算壹日。
    事  實
一、乙○○明知安非他命係屬毒品危害防制條例第2條第2項第2
    款規定之第二級毒品，不得吸用，詎於民國97年4月19日前5
    日之期間，因丙○○撥打乙○○使用之0000000000行動電話
    （含門號，該行動電話係乙○○配偶所申辦），詢問如何可
    以購得安非他命以供吸用，竟基於幫助丙○○施用第二級毒
    品安非他命之犯意，乃代為聯絡綽號「小弟」之姓名年籍不
    詳之成年男子，備妥安非他命，約在花蓮縣吉安鄉黃昏市場
    及花蓮市郵局等處，乙○○介紹丙○○予綽號「小弟」者認
    識後，由丙○○以新臺幣1000元向綽號「小弟」者購得安非
    他命各1小包2次而完成交易，以此方式幫助丙○○施用第二
    級毒品安非他命2次。
二、案經花蓮縣警察局新城分局報請臺灣花蓮地方法院檢察署檢
    察官偵查起訴。
    理  由
一、證據能力部分：
    按被告以外之人於審判外之言詞或書面陳述，除法律有規定
    者外，不得作為證據。又被告以外之人於審判外之陳述，經
    當事人於審判程序同意作為證據，法院審酌該言詞陳述或書
    面陳述作成時之情況，認為適當者，亦得為證據。當事人、
    代理人或辯護人於法院調查證據時，知有第159條第1項不得
    為證據之情形，而未於言詞辯論終結前聲明異議者，視為有
    前項之同意，刑事訴訟法第159條第1項及第159條之5分別定
    有明文。查檢察官、上訴人即被告（以下簡稱被告）及辯護
    人對於本院卷內之供述及非供述之證據，於本院審理中，均
    表示同意作為證據，且迄於本案言詞辯論終結前亦未再聲明
    異議或撤銷同意，而本院審酌該等供述及非供述證據作成之
    情況，核無違法取證及證明力明顯過低之瑕疵，認為以之作
    為證據為適當，故依上開規定，認均具有證據能力，先此敘
    明。
二、訊據被告對其於前揭時地確有2次介紹丙○○與綽號「小弟
    」者認識後，由丙○○2次各以1000元之代價直接向綽號「
    小弟」者購得安非他命每次各1小包施用等情供承不諱，核
    與證人丙○○於偵查中證稱：「渠施用安非他命，渠是請被
    告幫渠找賣主，被告沒有分到好處，賣主綽號『小弟』，有
    時在黃昏市場那邊，透過被告幫渠買2次，每次都是1000元
    ，渠把錢交給『小弟』，警察問說是不是被告賣給渠，渠是
    說是他帶我去找賣主（偵查卷第8、9頁）」，及於原審中證
    稱：「請朋友乙○○幫我找，幫我跟對方聯絡，乙○○帶我
    去對方那邊，我進去找對方，我自己跟對方交易，乙○○就
    先離開，我們講金額時乙○○在外面，錢跟毒品都是我跟對
    方直接接觸，沒有經過乙○○」各等語相符，被告確有於上
    揭時地幫助丙○○向綽號「小弟」者介紹認識後，由丙○○
    直接向綽號「小弟」者購買安非他命2次，每次均1000元1小
    包以供吸用之犯行，洵堪認定。
三、核被告上開所為，係犯毒品危害防制條例第10條第2項罪名
    之幫助犯。公訴人雖認被告係與綽號「小弟」者共犯毒品危
    害防制條例第4條第2項之販賣第二級毒品罪名；惟查，被告
    僅係丙○○託其介紹賣毒之綽號「小弟」者認識後，由丙○
    ○直接將錢交付綽號「小弟」者，並直接由綽號「小弟」者
    直接將安非他命交給丙○○，被告並未經手丙○○之金錢，
    或經手安非他命交給丙○○，殊難認定被告有參與實施販賣
    第二級毒品安非他命之犯罪構成要件之行為，亦無證據證明
    被告與綽號「小弟」者有共同販賣安非他命之犯意聯絡，自
    不成立毒品危害防制條例第4條第2項之罪名。又由上述證據
    顯示，被告係受丙○○（施用安非他命者）之託，而代為聯
    絡賣毒者綽號「小弟」者與丙○○認識後，由丙○○直接將
    錢交付綽號「小弟」者，綽號「小弟」者直接將安非他命交
    給需用安非他命之丙○○，被告並未經手金錢或安非他命，
    亦無從中獲得任何好處，故其犯意僅止於幫助丙○○施用第
    二級毒品，而非以幫助販毒者販賣安非他命之意（通常幫助
    販賣者大多有獲自所幫助之販毒者一些金錢或物質上之利益
    ，或與所幫助販毒者具有一定親屬、配偶、同居人等較為親
    密關係，本件被告與綽號「小弟」者，並無從證明有該親密
    關係存在或獲有利益），故被告亦不成立幫助販賣第二級毒
    品罪名。公訴人認被告係犯毒品危害防制條例第4條第2項之
    罪名，應有不當，惟被告前開犯行與起訴之社會基本事實具
    有同一性，因此，爰變更起訴法條，論以被告幫助施用第二
    級毒品，貳罪。原判決論處被告上開行為為幫助販賣第二級
    毒品，貳罪，即有違誤，應予撤銷改判。本院審酌被告並未
    獲得任何好處，其犯罪情節輕微，又僅止於幫助犯，應依刑
    法第30條第2項規定減輕其刑等情狀，就其所犯貳罪，各量
    處如主文所示之刑，並定其應執行刑，及諭知徒刑易科罰金
    之折算標準，以資懲儆。
四、被告所使用門號0000000000號行動電話（含門號），雖為被
    告供幫助販賣安非他命所用之物，惟該行動電話係被告之配
    偶所申辦，非被告所有，業據被告陳明在卷，爰不予宣告沒
    收，併予敘明。
五、據上論斷，應依刑事訴訟法第369條第1項前段、第364條、
    第299條第1項前段、第300條、毒品危害防制條例第10條第
    2項、刑法第11條前段、第30條第2項、第51條第5款、第41
    條第1項前段，判決如主文。
本案經檢察官甲○○到庭執行職務。
中    華    民    國    98    年    8     月    28    日
                   刑事庭審判長法  官  謝志揚
                               法  官  林鳳珠
                               法  官  劉雪惠
以上正本證明與原本無異。
本件被告不得再上訴。
檢察官如不服本判決，應於收受送達後10日內向本院提出上訴書
狀，其未敘述理由者，並得於提起上訴狀後10日內向本院補提理
由書（均須按他造當事人之人數附繕本）「切勿逕送上級法院」
。告訴人或被害人如對於本判決不服者，應具備理由請求檢察官
上訴，其上訴期間之計算係以檢察官收受判決正本之日期為準。
中    華    民    國    98    年    8     月    28    日
                               書記官  陳萬山
附錄：本案論罪科刑法條全文
毒品危害防制條例第10條第2項
施用第二級毒品者，處 3 年以下有期徒刑。


司法院資訊處製作；財團法人民間司法改革基金會備份。
